【裁判字號】    98,毒抗,160
【裁判日期】    980416
【裁判案由】    毒品危害防制條例
【裁判全文】
臺灣高等法院刑事裁定                 98年度毒抗字第160號
抗  告  人
即  被  告  甲○○
上列被告因違反毒品危害防制條例案件，不服臺灣板橋地方法院
中華民國九十八年三月十一日所為裁定（九十八年度毒聲字第二
七九號），提起抗告，本院裁定如下：
    主  文
抗告駁回。
    理  由
一、原裁定意旨略以：被告甲○○基於施用第二級毒品甲基安非
    他命之犯意，於民國九十八年一月二十二日下午四時五分為
    警採尿時起回溯九十六小時內某時，在臺灣地區某不詳處所
    施用第二級毒品甲基安非他命，嗣於同日下午二時三十五分
    許，在臺北縣板橋市○○路一五０巷二四之一號居處為警查
    獲。被告雖矢口否認上揭犯行，惟其尿液檢體經送檢驗結果
    呈安非他命類（安非他命及甲基安非他命）之陽性反應，有
    臺灣尖端先進生技醫藥股份有限公司所出具之濫用藥物檢驗
    報告一紙附卷可稽，認其施用第二級毒品甲基安非他命之犯
    行堪予認定，經臺灣板橋地方法院檢察署檢察官聲請觀察、
    勒戒，原審依驗尿所得證據裁定被告施用第二級毒品甲基安
    非他命，依毒品危害防制條例第二十條第一項及觀察勒戒處
    分執行條例第三條第一項、第二項規定，裁定將被告送勒戒
    處所觀察、勒戒，核無不合。
二、抗告意旨略以：被告之男友因長期施用毒品，導致二人同居
    之房間空氣中殘留毒品氣味，被告可能因此吸入二手煙，爰
    聲請向榮民總醫院函詢若長期施用二手安非他命煙霧，是否
    會造成尿液中呈毒品陽性反應，被告確未施用毒品，為此提
    起抗告，請求撤銷原裁定云云。
三、按犯毒品危害防制條例第十條之罪者，檢察官應聲請法院裁
    定，令被告入勒戒處所觀察、勒戒，其期間不得逾二月；觀
    察、勒戒後，檢察官依據勒戒處所之陳報，認受觀察、勒戒
    人無繼續施用毒品傾向者，應即釋放，並為不起訴之處分；
    認受觀察、勒戒人有繼續施用毒品傾向者，檢察官應聲請法
    院裁定令入戒治處所施以強制戒治，其期間為六個月以上，
    至無繼續強制戒治之必要為止，但最長不得逾一年；依前項
    規定為觀察、勒戒或強制戒治執行完畢釋放後，五年後再犯
    第十條之罪者，適用本條前二項之規定。毒品危害防制條例
    第二十條定有明文。
四、本院查：
（一）被告於偵查中雖矢口否認於上揭時地有何施用第二級毒品
      甲基安非他命之犯行，惟被告於前揭查獲時地為警依法所
      採集之尿液，經送請臺灣尖端先進生技醫藥股份有限公司
      以（EIA）酵素免疫分析法初步檢驗及（GC/MS）氣相層析
      質譜儀法確認檢驗結果，確呈安非他命類（安非他命及甲
      基安非他命）之陽性反應，此有該公司所出具之九十八年
      二月十一日濫用藥物檢驗報告一紙附卷可稽。而按目前常
      用的尿液安非他命或嗎啡篩檢方式，包括酵素免疫分析法
      （EIA,ENZYMEEMMUNOASSAY）、薄層色層分析法（TLC,THI
      NLAY ERCHROMATOGRAPHY）和放射免疫分析法（RIA,RADIO
      IMMU NOASSAY），在文獻報告中，確實有藥品或食物因交
      叉反應，可在尿液中測試中產生偽陽性之安非他命或嗎啡
      反應，惟利用精密之儀器分析，將可排除偽陽性之可能，
      而得到正確的答案，因此篩檢結果必須進一步確認。在目
      前最常用之確認方法為氣相層析質譜儀（GC/MS,GASCHROM
      ATOGRAPHY/MASSSPECTROMETRY），其檢驗方法係以「氣相
      層析儀」先將物質氣化後，再經分析管分離，由於各種物
      質之沸點及對管柱之吸附力均不同，在經過檢測器（Dete
      cor）測定後，表現出不同之滯留時間（Retensiontime）
      ，以滯留時間來判斷係何種物質；再利用「質譜儀」為檢
      測器，將物質撞擊成碎片，記錄其質譜圖。因每個化合物
      之鍵結能力不同，故不同之物質會有其特定之質譜圖，因
      此在物質之判斷上有如指紋之鑑定，在理論上扣除人為之
      因素，其精確度已接近百分之百，亦即在良好的操作條件
      下，以「氣相層析質譜儀」作藥物及其代謝產物定性及定
      量分析，幾乎不會有偽陽性反應產生，此有臺灣臺北地方
      法院另案函詢回覆之行政院國軍退除役官兵輔導委員會臺
      北榮民總醫院八十三年四月七日（八三）北總內字第０三
      ０五九號函可參，並為本院職務上知悉。是本件被告之尿
      液既經臺灣尖端先進生技醫藥股份有限公司以「氣相層析
      質譜儀法」確認檢驗後，有安非他命類（安非他命及甲基
      安非他命）陽性反應，應可排除偽陽性之可能，則被告確
      有施用第二級毒品甲基安非他命之犯行，洵堪認定。
（二）施用甲基安非他命後，尿液中可檢出甲基安非他命和其代
      謝物安非他命成分一節，有行政院衛生署管制藥品管理局
      九十三年十一月二日管檢字第０九三００一０四九九號函
      可參。本件被告之尿液經以「氣相層析質譜儀法」確認檢
      驗結果呈安非他命類（安非他命及甲基安非他命）陽性反
      應，足認被告確有施用第二級毒品甲基安非他命之犯行。
      再毒品施用後於尿液中可檢出之時間，受施用劑量及頻率
      、施用方式、飲水量之多寡、個人體質及其內代謝情況等
      因素影響，因個案而異，一般可檢出之時間為安非他命一
      至四天、甲基安非他命一至五天一情，亦有行政院衛生署
      管制藥品管理局九十二年三月十日管檢字第０九二０００
      一四九五號函可參。被告於九十八年一月二十二日為警查
      獲後接受採尿，有臺北市政府警察局偵辦毒品案件尿液檢
      體委驗單一紙在卷可參，之後其尿液經送檢驗結果確呈安
      非他命類（安非他命及甲基安非他命）陽性反應，已如前
      述，揆諸前開說明，被告應於九十八年一月二十二日為警
      採尿前一至四天內有施用第二級毒品甲基安非他命，亦堪
      認定。
（三）被告辯稱：伊在採尿前未施用毒品云云，但其尿液中所含
      安非他命、甲基安非他命之濃度，其中安非他命２５４０
      ｎｇ／ｍｌ，甲基安非他命２２１００ｎｇ／ｍｌ，均逾
      越安非他命５００ｎｇ／ｍｌ，甲基安非他命５００ｎｇ
      ／ｍｌ之標準甚多，且依前開有關鑑驗方法之說明，已可
      明確排除因服用藥物呈偽陽性反應之可能。
（四）被告另以可能係吸入二手煙霧，導致尿液檢驗成陽性反應
      等情置辯，惟同處一室之人，若其中一人施用第二級毒品
      ，其他未施用者之尿液經檢驗是否會呈安非他命之陽性反
      應，雖無相關文獻資料可供參考，但依常理判斷，若與吸
      食第二級毒品安非他命、甲基安非他命者同處一室，其吸
      入「二手菸」或蒸氣之影響程度，與空間大小、密閉性、
      吸入之濃度多寡及吸入時間長短等因素有關，且因個案而
      異，縱然吸入二手煙或蒸氣者之尿液可檢出毒品反應，其
      濃度亦應遠低於施用者，有行政院衛生署管制藥品管理局
      九十三年七月三十日管檢字第０九三０００七００四號函
      可查；又吸入煙霧或安非他命之「二手煙」，在文獻上雖
      尚無能否由尿液中檢驗出煙毒或安非他命反應之研究報告
      ，然依法務部調查局檢驗煙毒或安非他命案件經驗研判，
      若非長時間與吸毒者直接相向，且存心大量吸入吸毒者所
      呼出之煙氣，以「二手煙」中可能存在之低劑量煙毒或安
      非他命，應不致在尿液中檢驗出煙毒或安非他命反應，亦
      有法務部調查局（第六處）八十二年八月六日（八二）技
      一字第四一五三號函足考，此均為本院歷來審理毒品案件
      為職務上知悉。徵諸本件被告上揭尿液檢驗報告，其甲基
      安非他命之濃度高達２２１００ｎｇ／ｍｌ，較之行政院
      衛生署公告判定依據值５００ｎｇ／ｍｌ超過達四十四倍
      有餘，揆諸上開說明，被告顯非於不知情下吸食二手煙霧
      導致其尿液呈毒品陽性反應，被告聲請向榮民總醫院查詢
      二手煙資訊，核無必要。
五、本院審核上開卷證資料屬實，原審以被告施用第二級毒品甲
    基安非他命事證明確，依毒品危害防制條例第二十條第一項
    、觀察勒戒處分執行條例第三條第一項規定，裁定被告應送
    勒戒處所觀察、勒戒，經核並無不合。被告空言否認施用毒
    品，以其係在不知情下誤吸二手煙霧所致為由，提起抗告指
    摘原裁定不當，依諸前揭各節說明為無理由，應予駁回。
據上論斷，應依刑事訴訟法第四百十二條裁定如主文。
中    華    民    國    98    年    4     月    16    日
                  刑事第四庭  審判長法  官  陳筱珮
                                    法  官  陳玉雲
                                    法  官  鄭水銓
以上正本證明與原本無異。
本裁定不得再抗告。
                                    書記官  劉貞達
中    華    民    國    98    年    4     月    16    日


司法院資訊處製作；財團法人民間司法改革基金會備份。
